【裁判字號】    98,易,1
【裁判日期】    980331
【裁判案由】    傷害等
【裁判全文】
臺灣彰化地方法院刑事判決                 98年度易字第1號
公  訴  人  臺灣彰化地方法院檢察署檢察官
被      告  甲○○原名：洪蔚.
            乙○○
上列被告因傷害等，經檢察官提起公訴（97年度偵字第7582號）
，本院判決如下：
    主  文
甲○○犯傷害罪，處有期徒刑月，如易科罰金，以新台幣壹仟
元折算壹日。
乙○○無罪。
    事  實
一、洪敏翰於民國（下同）97年7月25日上午10時37分許，前往
    彰化縣員林鎮○○路○段488號「員東路郵局」內欲郵寄包裹
    ，一入大廳即聽見左邊第一、二櫃臺前有乙○○對該郵局業
    務員大聲咆哮，洪敏翰拿取空白文件到服務台寫字後，於10
    時41分許再回到櫃臺前找郵務員丙○○洽辦，而乙○○不斷
    向丙○○大聲咆哮，影響丙○○辦理洪敏翰之郵務，洪敏翰
    不耐，便走向乙○○說「罵一次就好了，有事去上級反映，
    不要影響別人洽公」等語，乙○○亦情緒激動相對，引來群
    眾注意，10時42分許洪敏翰回到第六櫃臺前繼續找丙○○辦
    理郵務，乙○○以不明言語刺激洪敏翰，甲○○因受該言行
    挑釁，遂向乙○○提議到郵局外理論，洪敏翰明知自己與乙○○體型相差懸殊，若對乙○○猛力拉扯可能會造成其傷害
    ，卻因一時情緒不能控制，竟以不違反其本意認知，情緒失
    控而於10時42分47秒走到乙○○所在第一櫃臺前，以右手臂
    勒住乙○○脖子，將乙○○摔到在地，洪敏翰立刻朝向東往
    回走，乙○○隨即站起來，戴上眼鏡，往東邊走去，兩人隨
    即在櫃臺前發生言語衝突，10時43分06秒洪敏翰隨即伸手要
    抓乙○○，乙○○由東往西跑回第一櫃臺前，手趴剛在櫃臺
    上，洪敏翰即由身後抓到乙○○身後領子位置，乙○○往左
    後轉身，兩人稍微正面相對，乙○○以左手肘抵住洪敏翰右
    手，但仍不敵洪敏翰，洪敏翰將乙○○摔倒在地幾秒，並由
    第一櫃臺前地上拖到約第三櫃臺前位置，旁人上前制止，洪
    敏翰被在場一女性民眾推出營業大廳，10時43分20秒乙○○
    由第二、三櫃臺前位置站起來，戴上眼鏡，並回到第一櫃臺
    上拿起自己的手機撥號報警。乙○○因為遭受洪敏翰施力，
    致受有「左肩及左上臂瘀傷4X4公分、右手臂、右肩及頸部
    拉傷」等傷害。
二、案經乙○○訴由彰化縣警察局員林分局報告臺灣彰化地方法
    院檢察署檢察官偵查後起訴。
    理  由
壹、有罪部分：
一、訊據被告洪敏翰承認確實有上述傷害行為，並經本院勘驗監
    視錄影光碟屬實，並有乙○○之診斷證明書可證，該診斷書
    記載之背部、胸部、頸部、手肘等挫傷，與被告洪敏翰勒人
    脖子、將人摔倒在地等行為吻合，故被告洪敏翰之傷害行為
    ，事證明確，犯行已可認定。
二、核被告洪敏翰所為，係犯刑法第277條第1項之傷害罪。爰審
    酌：被告洪敏翰光天化日在郵局公共場合內對乙○○施暴，
    過程令人膽顫心驚，對社會法秩序危害不輕。因兩人體形相
    差懸殊，年齡已有相當差距，被告洪敏翰若要惡意傷害乙○○是輕而易舉，但其第一次勒住乙○○脖子、第二次抓到乙○○衣領，兩次均將乙○○摔倒在地，可知其教訓乙○○之
    用意居大，但在法治國家內，遇到糾紛不好好溝通，動輒出
    手施暴，均非法之所許，雖然乙○○在郵局營業大廳連續咆
    哮多時，影響別人辦公，本身有檢討餘地，但洪敏翰動輒暴
    力相向，更應譴責，另審酌洪敏翰於審理中均坦承犯罪，雖
    未達成和解，但犯後態度尚可等一切情狀，量處如主文所示
    之刑，以示懲儆，並諭知易科罰金之折算標準。
三、適用之法律：
  (一)刑事訴訟法299條第1項前段。
  (二)刑法第277條第1項、第41條第1項前段、刑法施行法第1條之
    1第1項、第2項前段。
貳、無罪部分：
一、公訴意旨另以：被告乙○○於上述本院認定有罪之過程中，
    先以「你家死人」等語辱罵甲○○，並均基於傷害之犯意，
    先在郵局內發生拉扯，拉扯到郵局外，又互相毆打，使甲○○受有「左肩及左上臂瘀傷4X4公分、右手臂、右肩及頸部
    拉傷」等傷害，因認被告乙○○觸犯刑法第277條第1項傷害
    罪嫌，及刑法第309條第1項之公然侮辱罪嫌。
二、按犯罪事實應依證據認定之，無證據不得認定犯罪事實；又
    不能證明被告犯罪或其行為不罰者，應諭知無罪之判決，刑
    事訴訟法第154條第2項第301條第1項分別定有明文。又所
    謂認定犯罪事實之證據，係指足以認定被告確有犯罪行為之
    積極證據而言，該項證據自須適合於被告犯罪事實之認定，
    始得採為斷罪之資料；且如未能發現相當確實證據，或證據
    不足以證明，自不能以推測或擬制之方法，以為裁判之基礎
    ；而認定犯罪事實所憑之證據，雖不以直接證據為限，間接
    證據亦包括在內，然而無論直接證據或間接證據，其為訴訟
    上之證明，須於通常一般人均不致有所懷疑，而得確信其為
    真實之程度者，始得據為有罪之認定，倘其證明尚未達到此
    一程度，而有合理之懷疑存在時，即難遽採為不利被告之認
    定（最高法院76年台上字第4986號判例參照）。另刑事訴訟
    法第161條第1項規定：檢察官就被告犯罪事實，應負舉證責
    任，並指出證明之方法。因此，檢察官對於起訴之犯罪事實
    ，應負提出證據及說服之實質舉證責任。倘其所提出之證據
    ，不足為被告有罪之積極證明，或其指出證明之方法，無從
    說服法院以形成被告有罪之心證，基於無罪推定之原則，自
    不能為被告有罪之判決。
三、訊據被告乙○○堅決否認犯罪，並辯稱：我沒有對洪敏翰說
    「你家死人」，我也沒有打甲○○，我是被他打的等語。經
    查：
  (一)在本院勘驗監視錄影光碟之過程中，確實發現：當日10時42
    分47秒洪敏翰跑向乙○○，以右手臂將乙○○脖子勒住，並
    將乙○○摔倒在地，以及第二次10時43分6秒洪敏翰跑向乙○○，抓住乙○○背後衣領，並順利將乙○○壓倒在地事實
    。在第二次過程中，由監視錄影器角度（由櫃臺內往櫃臺外
    拍攝），只能看到洪敏翰與乙○○胸部以上行為，洪敏翰右
    手抓住乙○○衣領時，乙○○向左回頭，兩人稍微正面相對
    ，乙○○以左手肘抵住洪敏翰右手，但因攝影角度關係，乙○○之右手被乙○○身體擋住，看不出右手有無揮拳毆打洪
    敏翰。至於洪敏翰將乙○○壓倒後，因為兩人均往下趴低，
    被櫃臺高度擋住，由櫃臺台內之監視錄影器看不到兩人在地
    上之細部動作，所以究竟是否如告訴人洪敏翰所述有兩人互
    毆情形，仍乏證據可資證明。
  (二)洪敏翰診斷證明書記載之左肩、左手臂瘀傷（照片見警卷P.
    27下方、診斷書於偵卷P.19），是否被告乙○○造成，極有
    可疑。因為洪敏翰當天衣服也呈撕破狀態（警卷P.27上方照
    片），但洪敏翰自稱是自己不慎勾到桌腳扯破（偵卷P.13）
    ，所以亦可能是情緒激動、心浮氣躁時不慎在何處致左臂受
    傷，未必能證明是被告乙○○所造成。又證人（郵局人員）
    陳淑美與丙○○，當時均站在櫃臺內，櫃臺高度到達一般成
    人胸部位置，又隔著玻璃窗，理論上應看不到櫃臺外地上之
    毆打情形，且證人陳淑美、丙○○於警訊、偵訊中均證稱：
    不知道何人先出手，不清楚兩人拉扯情形（警卷P.14、偵卷
    P.14-15），因而無法證明乙○○是否還手毆打洪敏翰之左
    肩、左上臂。至於洪敏翰受有「右手臂、右肩及頸部拉傷」
    等傷害，則可能是自己兩度以右手施力勒住、抓住、摔倒乙○○時，用力過猛所造成。在監視錄影畫面中，第二次洪敏
    翰抓住乙○○衣領時，乙○○向左迴轉過身，兩人稍微正面
    相對，乙○○僅以左手肘抵住洪敏翰右手而已，左手並未對
    洪敏翰施力毆打，雖然右手有無還擊尚欠缺證據，但右手縱
    然還擊也不可能造成洪敏翰右手臂、右肩、頸部拉傷。故洪
    敏翰所受傷害尚難認定是被告乙○○所造成。
  (三)至於乙○○是否有辱罵「你家死人」公然侮辱情形，證人陳
    淑美於警偵訊中，均證稱：乙○○罵什麼話，都忘記了（警
    卷P.14、偵卷P.14）。證人丙○○於警訊中稱：乙○○罵的
    內容是人身攻擊、詛咒話語，但內容記不清楚了（警卷P.18
    、P.20），雖然丙○○一度在偵訊中證稱：乙○○有講「你
    家死人喔」這句話（偵卷P.15），但在審理交互詰問中，證
    人丙○○改稱：不肯定有聽到這句話，因為洪敏翰於警局說
    曾有這句話，乙○○也沒否認，所以自己認為應該有這句話
    （見本院97年3月20日筆錄P.5）。按刑事訴訟法第160條規
    定：「證人之個人意見或推測之詞，除以實際經驗為基礎者
    外，不得作為證據。」，證人丙○○偵訊中證稱有「你家死
    人喔」這句話，係基於推測而來，自不得作為證據。
  (四)綜上，本案並無積極證據證明洪敏翰之傷勢是被告乙○○造
    成，監視錄影器所拍攝角度，亦拍不到乙○○右手有無還擊
    ，在乙○○倒地後之細部情形，櫃臺內之監視器無法錄取，
    另一支營業大廳內由東往西拍攝之鏡頭，則因距離太遠看不
    見乙○○右手有無反擊（見98年2月13日勘驗筆錄P.4-5）。
    而乙○○是否有公然侮辱「你家死人喔」等語，除了洪敏翰
    片面指訴外，並無其餘證人之證詞可資證明。本件公訴人所
    舉之證據，既未達一般人均不致有所懷疑，而得確信之真實
    程度，無從說服本院以形成被告乙○○有罪之心證；且本院
    在得依或應依職權調查證據之範圍內，複查無其他積極證據
    足以證明被告乙○○之傷害、公然侮辱之犯行，是本件要屬
    不能證明被告乙○○犯行，基於無罪推定原則，應為被告乙○○無罪之諭知。
四、適用之法律：刑事訴訟法第301條第1項。
本案經檢察官王元郁到庭執行職務。
中    華    民    國    98    年    3     月    31    日
                  刑事第四庭    法  官  葉明松
以上正本證明與原本無異。
如不服本判決應於收受判決後10日內向本院提出上訴書狀，並
應敘述具體理由。其未敘述上訴理由者，應於上訴期間屆滿後
20日內向本院補提理由書(均須按他造當事人之人數附繕本)
「切勿逕送上級法院」。
中    華    民    國    98    年    3     月    31    日
                                書記官  施秀青
中華民國刑法第277條
（普通傷害罪）
傷害人之身體或健康者，處3年以下有期徒刑、拘役或1千元以下
罰金。
犯前項之罪因而致人於死者，處無期徒刑或7年以上有期徒刑；
致重傷者，處3年以上10年以下有期徒刑。


司法院資訊處製作；財團法人民間司法改革基金會備份。
